臺灣高等法院高雄分院民事裁定
111年度抗字第16號
抗  告  人  李昆展  
            李昆益  


相  對  人  李燕德  
            李戌連  
            李美雪  
上列當事人間請求分割共有物（移轉管轄）事件，抗告人對於中
華民國110 年12月14日臺灣高雄地方法院110 年度補字第1156號
所為裁定提起抗告，本院裁定如下：
    主  文
抗告駁回。
抗告訴訟費用由抗告人負擔。
    理  由
一、抗告意旨略以：第三人李金祥（民國106年5月29日死亡）所
    有遺產，已由全體繼承人協議分割完畢。李金祥所有坐落高
    雄市○○區○○○段○○○○段00000地號土地（權利範圍46/333），
    及同段1197-16地號土地（權利範圍30/213，前揭土地下合
    稱系爭兩筆土地）依協議由兩造公同共有。抗告人於原審起
    訴請求分割系爭兩筆土地，係為消滅土地之公同共有狀態，
    故應屬共有物分割案件，而非遺產分割案件。原審法院以抗
    告人起訴請求分割遺產，並職權裁定將本件移送臺灣高雄少
    年及家事法院管轄，顯有違誤，爰提起抗告，求為廢棄原裁
    定等語。
二、按繼承人有數人時，在分割遺產前，各繼承人對於遺產全部
    為公同共有，民法第1151條定有明文。而遺產分割訴訟，即
    係以消滅遺產之公同共有關係為目的。其次，遺產分割應整
    體考量適當之分割方法，而非按繼分比例逐筆分割，至將遺
    產之公同共有關係終止，改為分別共有關係，亦屬分割遺產
    方法之一（最高法院110年度台上字第2759號裁判意旨參照
    ）。又按本法所定家事事件由少年及家事法院處理之；未設
    少年及家事法院地區，由地方法院家事法庭處理之，家事事
    件法第2 條定有明文。而此條規定之立法理由謂：為貫徹家
    事事件專業處理之精神，爰於本條明定家事事件之事務管轄
    法院。準此，該規定係依事件之性質而定其管轄誰屬之事務
    管轄，具有專屬、強制性質，是少年及家事法院對於家事事
    件之管轄，相較於普通法院，性質上應屬專屬管轄。
三、經查，兩造為李金祥之繼承人，因繼承取得系爭兩筆土地，
    並於110年8月3日辦理繼承登記完畢，有土地登記謄本、繼
    承系統表、戶籍資料等件在卷可憑（見原審卷第37-41、49-
    57、123-137頁）。抗告人起訴請求原法院按兩造應繼分比
    例，將系爭兩筆土地分割為兩造分別共有（見原審卷第9、3
    2頁），即以消滅兩造對系爭兩筆土地之公同共有關係為目
    的，為遺產分割事件，屬家事事件法第3條所定之丙類家事
    事件，揆之首揭說明，應由臺灣高雄少年及家事法院專屬管
    轄。抗告人既以系爭兩筆土地仍為兩造公同共有而訴請裁判
    分割，猶主張李金祥所留遺產，已由全體繼承人協議分割完
    畢，本件非遺產分割案件云云，顯有誤會，要非可採。
四、綜上，本件訴訟應由臺灣高雄少年及家事法院專屬管轄，原
    法院依職權裁定將本件移送該院管轄，即無不合。抗告意旨
    指摘原裁定不當，聲明廢棄，為無理由，應予駁回。 
五、據上論結，本件抗告為無理由，爰裁定如主文。
中　　華　　民　　國　　111 　年　　1 　　月　　25　　日
                            民事第五庭
                                審判長法  官  蘇姿月
                                      法  官  謝雨真
                                      法  官  王  琁
以上正本證明與原本無異。
本件不得再抗告。
中　　華　　民　　國　　111 　年　　1 　　月　　25　　日
                                      書記官  林秀珍